臺灣花蓮地方法院刑事判決　　　　　　　　　　　　　　九十四年度訴字第一九號
　　公　訴　人　臺灣花蓮地方法院檢察署檢察官
　　被　　　告　甲○○
右列被告因違反槍砲彈藥刀械管制條例等案件，經檢察官提起公訴（九十四年度核退
偵字第一一六號），經本院裁定改行簡式審判程序審理，判決如左：
    主  文
甲○○未經許可，持有可發射金屬具有殺傷力之改造玩具手槍，累犯，處有期徒刑壹
年肆月，併科罰金新臺幣拾萬元，罰金如易服勞役，以新臺幣玖佰元即銀元佰元折
算壹日，扣案具有殺傷力之改造玩具手槍（槍枝管制編號00000000000號
）壹支及制式子彈壹顆，均沒收之；又以加害生命之事，恐嚇他人致生危害於安全，
累犯，處有期徒刑伍月；應執行刑有期徒刑壹年柒月，併科罰金新臺幣拾萬元，罰金
如易服勞役，以新臺幣玖佰元即銀元佰元折算壹日，扣案具有殺傷力之改造玩具手
槍（槍枝管制編號00000000000號）壹支及制式子彈壹顆，均沒收之。
    事  實
一、甲○○曾因誣告案件，經本院於民國八十八年六月三日，以八十八年度玉簡字第
    二五號判處有期徒刑四月，如易科罰金以三百元折算一日確定，並於八十八年九
    月十四日易科罰金執行完畢，詎猶不知悔改，明知未經許可不得持有槍枝及子彈
    ，竟於九十三年二月間某日，在台北市士林區士林夜市，向不詳姓名之成年男子
    ，以新台幣（下同）二萬元之代價，購買仿ＢＥＲＥＴＴＡ廠八四型半自動手槍
    製造之具有殺傷力之改造玩具手槍（槍枝管制編號0000000000號）一
    支，及具有殺傷力之制式子彈一顆，而未經許可，無故持有上揭槍彈。復於九十
    三年八月二十三日下午六時三十分許，駕駛自用小客車行經花蓮縣鳳林鎮○○○○路萬里溪橋時，看見先前曾與其發生糾紛之丙○○、乙○○共乘機車亦行經該
    處，乃駕車追逐該二人，並基於恐嚇之故意，在萬里溪橋北上車道處，以其所持
    有之上揭改造玩具手槍指著丙○○、乙○○而恐嚇二人，致使丙○○、乙○○均
    心生畏懼，致生危害於丙○○、乙○○之安全。嗣經警據報，立即前往追緝，而
    於花蓮縣鳳林鎮○○路○段一二○巷二二號前逮捕甲○○，並扣得上揭槍彈。
二、案經被害人丙○○、乙○○訴由花蓮縣警察局鳳林分局報告臺灣花蓮地方法院檢
    察署檢察官偵查起訴。
    理  由
一、訊據被告甲○○對於右揭事實均坦承不諱，核與告訴人丙○○、乙○○所述情節
    相符，並有前開具有殺傷力之改造玩具手槍（槍枝管制編號000000000
    00號）一支及制式子彈一顆扣案可佐。而扣案之槍彈經送內政部警政署刑事警
    察局鑑定結果，認送鑑改造手槍一支，係由仿ＢＥＲＥＴＴＡ廠八四型半自動手
    槍製造之金屬玩具手槍，換裝土造金屬槍管改造而成之改造手槍，機械性能良好
    ，可供擊發適用子彈使用，具有殺傷力；而送鑑制式子彈一顆，係九ＭＭ制式子
    彈，認具殺傷力，此亦有該局九十三年十月七日刑鑑字第○九三○一八三三五二
    號槍彈鑑定書鑑驗通知書一份附卷可憑，足認被告之自白與事實相符，堪予採信
    。綜上所述，本案事證業已明確，被告之犯行堪以認定，應予依法論科。
二、查被告行為後，槍砲彈藥刀械管制條例業於九十四年一月二十六日修正公布，同
    年一月二十八日生效，被告行為時，該條例第十一條第四項規定未經許可，持有
    可發射金屬或子彈具有殺傷力之槍枝者，處一年以上七年以下有期徒刑，併科新
    臺幣七百萬元以下罰金，修正後已改列至同條例第八條第四項，且法定刑提高為
    三年以上十年以下有期徒刑，併科新臺幣七百萬元以下罰金，經比較新舊法結果
    ，以舊法對被告較為有利，爰依刑法第二條第一項但書之規定，適用修正前之槍
    砲彈藥刀械管制條例。核被告所為，係犯修正前槍砲彈藥刀械管制條例第十一條
    第四項之未經許可持有槍枝罪、修正前同條例第十二條第四項之未經許可持有子
    彈罪、刑法第三百零五條之恐嚇罪（按未經許可持有子彈罪部分業經檢察官當庭
    補充起訴法條）。被告同時持有前開槍枝及子彈，為想像競合犯，應依刑法第五
    十五條前段之規定，從一重論以未經許可持有槍枝罪處斷。又被告以一行為同時
    恐嚇告訴人二人，為同種之想像競合犯，應從一重之恐嚇罪處斷。另被告持有上
    開槍彈後，因與告訴人結怨在前，復又狹路相逢在後，始另行起意利用上開槍枝
    恐嚇告訴人二人，故其所犯未經許可持有手槍罪及恐嚇罪二罪間，犯意各別，罪
    名有異，應分論併罰。又被告前曾有如事實欄所載之犯罪前科及執行紀錄，此有
    台灣花蓮地方法院檢察署刑案資料查註紀錄表及台灣高等法院被告全國前案紀錄
    表各一份在卷可稽，其於五年以內再犯本件有期徒刑以上之罪，為累犯，應依刑
    法第四十七條之規定，就其所犯未經許可持有手槍罪及恐嚇罪二罪各加重其刑。
    審酌被告犯罪之動機、目的、手段、其持有槍彈並恐嚇他人，危害社會治安甚鉅
    ，暨其犯罪後坦承犯行，態度良好等一切情狀，分別量處如主文所示之刑，併科
    罰金部分諭知易服勞役之折算標準，並定其應執行刑。扣案之具有殺傷力之改造
    玩具手槍（槍枝管制編號00000000000號）一支及制式子彈一顆，為
    非經主管機關許可不得持有之物，係屬違禁物，爰均依刑法第三十八條第一項第
    一款之規定宣告沒收。至其餘扣案之物，並非違禁物，復無積極證據足資證明係
    被告犯本案之罪所用之物，爰不予宣告沒收，併此敘明。
三、茲就本件以簡式審判程序審理之理由附帶說明：雖槍砲彈藥刀械管制條例修正後
    ，原修正前第十一條第四項之行為已改列至同條例第八條第四項，且法定刑提高
    為三年以上十年以下有期徒刑，併科新臺幣七百萬元以下罰金，屬法定本刑三年
    以上有期徒刑之罪，然參照八十七年二月二十七日司法院第三十八期司法業務研
    究會中，關於法律問題研討：「某甲於八十六年十一月廿六日槍砲彈藥刀械管制
    條例修正公布生效前，非經許可製造可發射子彈具有殺傷力之玩具手槍被查獲，
    係違反該條例第十條第一項規定，刑度為五年以下有期徒刑之罪，嗣經起訴於裁
    判時該條例修正公布生效，甲之行為依修正後同條例第十一條第一項規定提高刑
    度為五年以上有期徒刑之罪，法院審理該案件，甲未經選任辯護人，審判長應否
    指定公設辯護人為其辯護？」所為之結論，多數認為：「本件之起訴事實並無變
    更，亦即實體未變，僅行為後法律有變更，依刑法第二條第一項但書之規定，比
    較新舊法規定，甲之行為仍應適用修正前該條例第十條第一項之規定處罰，則本
    件非為最輕本刑三年以上有期徒刑之案件，自毋庸指定公設辯護人為被告辯護」
    等相關意旨，堪認本件既然於準備程序中確認起訴範圍係在該法修正前所犯，即
    可確認本件應依刑法第二條第一項但書之從輕原則以被告行為時之法律予以審理
    ，則堪認被告所犯即非屬法定最輕本刑三年以上有期徒刑之罪，於準備程序中並
    經檢察官、辯護人表示同意後，經本院合議庭裁定以簡式審判程序審理。
據上論斷，應依刑事訴訟法第二百九十九條第一項前段、第二百七十三條之一第一項
，修正前槍砲彈藥刀械管制條例第十一條第四項、第十二條第四項，刑法第二條第一
項但書、第十一條前段、第三百零五條、第五十五條、第四十七條、第四十二條第二
項、第五十一條第五款、第三十八條第一項第一款，罰金罰鍰提高標準條例第二條，
現行法規所定貨幣單位折算新臺幣條例第二條之規定，判決如主文。
本案經檢察官許建榮到庭執行職務。
中      華      民      國    九十四    年      六      月      二      日
                                  台灣花蓮地方法院刑事第二庭
                                          法  官  陳  世  博
右正本證明與原本無異。
如對本判決不服，應於送達後十日內，向本院提出上訴狀。（應抄附繕本）告訴人或
被害人如對於本判決不服者，應具備理由請求檢察官上訴，其上訴期間之計算係以檢
察官收受判決正本之日期為準。
                                        法院書記官
中      華      民      國    九十四    年       六     月     三       日
附錄本判決論罪之法律條文：
修正前槍砲彈藥刀械管制條例第十一條第四項：
未經許可，持有、寄藏或意圖販賣而陳列第一項所列槍砲者，處一年以上七年以下有
期徒刑，併科新臺幣七百萬元以下罰金。
槍砲彈藥刀械管制條例第十二條第四項：
未經許可，製造、販賣或運輸子彈者，處一年以上七年以下有期徒刑，併科新台幣五
佰萬元以下罰金。
未經許可，轉讓、出租或出借子彈者，處六月以上五年以下有期徒刑，併科新台幣三
佰萬元以下罰金。
意圖供自己或他人犯罪之用，而犯前二項之罪者，處三年以上十年以下有期徒刑，併
科新台幣七佰萬元以下罰金。
未經許可，持有、寄藏或意圖販賣而陳列子彈者，處五年以下有期徒刑，併科新台幣
三佰萬元以下罰金。
第一項至第三項之未遂犯罰之。
中華民國刑法第三百零五條：
(恐嚇危害安全罪)
以加害生命、身體、自由、名譽、財產之事，恐嚇他人致生危害於安全者，處二年以
下有期徒刑、拘役或三佰元以下罰金。
